【裁判字號】    92,上訴,1079
【裁判日期】    920731
【裁判案由】    公共危險等
【裁判全文】
臺灣高等法院高雄分院刑事判決                  九十二年度上訴字第一七九號
    上  訴  人
    即  被  告  甲○○
右上訴人因公共危險等案件，不服臺灣高雄地方法院九十一年度訴字第三０一０號中
華民國九十二年二月十九日第一審判決（起訴案號：臺灣高雄地方法院檢察署九十一
年度偵字第二一一０九號），提起上訴，本院判決如左：
      主  文
原判決撤銷。
甲○○共同於陸路以群聚飆車之方法，致生往來之危險，處有期徒刑陸月，如易科罰
金以參佰元折算壹日；又對於公務員依法執行職務時，施強暴，處有期徒刑肆月，如
易科罰金，以參佰元折算壹日。應執行有期徒刑玖月，如易科罰金，以佰元折算壹
日。
    事  實
一、甲○○明知高雄市○○○路及附近主要道路，每逢週末或假日常有大批汽、機車
    飆車族集結，並以超過市區時速限制四十或五十公里以上之速度，駕駛汽、機車
    於道路上超速、闖紅燈、佔用快、慢車道及任意變換車道之飆車方法，會造成參
    與道路交通之公眾往來之危險，仍於民國九十一年九月二十二日（週日）凌晨一
    時四十五分許，騎乘車牌號碼ＮＣ八─一七七號重型機車，與騎乘約二、三十輛
    機車之不詳年籍姓名之已滿十八歲之人，共同基於在陸路飆車之犯意聯絡，以時
    速六十公里以上之速度，佔用快、慢車道，沿高雄市苓雅區○○○路由西往東方
    向聚眾、併行競馳飆車，致生往來人車之危險。嗣甲○○因騎乘上述機車飆車為
    警發現，竟違規迴轉雙黃線轉入樂仁路，再以時速高於六十公里以上之速度，並
    佔用快車道，右轉憲政路左轉大順三路逃匿，惟其逃至苓雅區○○路橋下停車場
    ，為執行查緝飆車勤務員警曹裕榮追及，甲○○見警察曹裕榮上前要依法將其逮
    捕時，竟為脫免逮捕而另萌妨害公務之犯意，取下安全帽（未扣案）丟向身著警
    察制服依法執行逮捕職務之曹裕榮，幸經警察曹裕榮閃躲得宜而未被丟中，以此
    強暴之方式，妨害警察曹裕榮依法執行之公務，惟終為曹裕榮追及而當場以現行
    犯將之逮捕。
二、案經高雄市政府警察局苓雅分局移送臺灣高雄地方法院檢察署檢察官偵查起訴。
    理  由
一、上訴人即被告甲○○（下稱被告）經合法傳喚未到庭，原審訊之被告坦承於右揭
    時地騎乘機車，嗣遭警追捕之情事，雖否認有公共危險及妨害公務之犯行，辯稱
    ：伊當時要回家，未參與飆車，伊發現前面有很多車子迴轉，伊才迴轉，而在大
    順路橋下遭員警追捕時，伊係順手把安全帽丟掉，並未刻意擲向警察云云。惟查
    被告右揭犯行，除有高雄市政府警察局執行交通稽查專案勤務逮捕現行犯簡易移
    辦單及執勤員警曹裕榮製作之報告－載明前開飆車情節綦詳外（警卷第五、六頁
    ），且核與飆車路線圖及高雄市政府警察局舉發道路交通管理事件通知單記載之
    情節相符（警卷第七、八頁），另證人即執勤及追捕被告之員警曹裕榮於原審到
    庭證述：被告確實為本案參與飆車中之一員，因當時伊執行防止青少年飆車勤務
    ，行經建國路與大順路口時，發現被告及二、三十部機車，伊從建國一路開始追
    被告時，就已開啟警示燈並鳴警報器，但被告仍往樂仁路、憲政路方向逃逸，而
    在大順路橋下追及被告時，被告確是想逃跑，就「轉身」把安全帽往伊方向丟來
    ，位置雖非精準，但伊可確定被告的安全帽是要丟往伊之身體等語屬實（見原審
    卷第二四至二六頁）；是被告如未參與本案飆車，何須看見警察迴轉逃逸，且經
    追捕員警開啟警示燈並鳴警報器後，明知員警在後追捕之情況下，仍騎車逃跑，
    顯然其為參與飆車之一員無疑；另被告如順手丟棄安全帽，亦無必要另有「轉身
    」之動作，蓋被告其時乃係在警員追捕下，如無前開「轉身」動作，則其脫逸逮
    捕之機會，勢必增加，惟其不圖於此，顯然欲以安全帽擲向追捕員警，以圖逃脫
    ；準此，被告前揭辯稱無非卸責諉罪之詞，核不足採。本件事證明確，被告之犯
    行，堪予認定。
二、按刑法第一百八十五條第一項壅塞陸路致生往來之危險罪，係具體危險犯，祇須
    壅塞之行為，造成公眾往來之危險狀態為已足，不以全部壅塞或發生實害為必要
    （最高法院七十九年台上字第二二五○號判例參照）。又飆車行為雖非法律用語
    ，未有一定標準，惟機車三、四十餘輛併排行駛，且佔據快車道，足生往來交通
    危險，為眾所共知，並無爭議，自應歸納刑法第一百八十五條第一項「以其他方
    法致生往來危險」之中（參最高法院七十七年度台上字第二四五九號判決）。又
    意思之聯絡不限於事前有所謀議，於行為當時有共同犯意之聯絡者，亦屬之，而
    其表示之方法，亦不以明示通謀為必要，即相互間有默示之合致，亦無不可；另
    共同正犯之意思聯絡，原不以數人間直接發生者為限，即有間接之聯絡者，亦包
    括在內（最高法院七十三年度台上字第二三六四號、七十七年度台上字第二一三
    五號著有判例參照）。查被告甲○○與年滿十八歲之不詳姓名者多人分騎二、三
    十輛機車，聚眾、併行競馳飆車並佔據快車道行駛，顯然足以妨礙往來於陸路之
    車輛行車通行安全，而有發生交通事故之危險，嗣並對於依法執行逮捕職務之員
    警施強暴。核被告所為，係犯刑法第一百八十五條第一項於陸路以群聚飆車方法
    致生往來之危險罪及同法第一百三十五條第一項之妨害公務罪。其與不詳年籍姓
    名年滿十八歲者二、三十人間，就所犯刑法第一百八十五條第一項於陸路以群聚
    飆車方法致生往來危險罪之飆車行為，相互間有犯意聯絡及行為之分擔，為共同
    正犯。又被告所犯於陸路群聚飆車致生往來公共危險過程中，遭依法執行職務警
    員取締時，臨時對警施強暴妨害公務，係屬另行起意，所犯兩罪犯意各別，行為
    互異，應分論併罰，公訴人認有方法結果之牽連犯關係，容有誤會，附此說明。
三、原審予以被告論罪科刑，固非無見，惟查被告所犯刑法第一百八十五條第一項於
    陸路以群聚飆車方法致生往來之危險及同法第一百三十五條第一項之妨害公務二
    罪，犯意各別，行為互異，應分論併罰，已如前述，原判決認二罪係牽連關係，
    從一重處斷，容有未合。被告上訴未附理由，惟原判決既有上開可議，自應由本
    院將原判決撤銷改判。審酌被告助長飆車風氣，而與其他多輛機車，以聚眾、併
    行競馳飆車，並佔據快車道行駛，以致壅塞部分車道，其行徑已嚴重危害路人及
    參與交通之公眾往來之安全，對道路交通安全之妨害非輕，除對自身生命身體有
    不可預知之危險外，亦徒增警察機關取締之警力耗費，社會為此支付高額成本，
    且於警察依法追捕執行職務之際，復欲脫逸，再對員警施以強暴，惡性非輕，犯
    後態度及目前服兵役中等一切情狀，爰就其所犯二罪，分別量處如主文第二項所
    示之刑，及定其應執行之刑，暨均諭知易科罰金之折算標準。至於被告飆車時所
    騎乘之車牌號碼ＮＣ八─一七七號重型機車，為第三人陳孫秋蘭所有，有車號查
    詢重型機車車籍資料一紙在卷可憑（原審卷第九頁），並非被告所有，與刑法第
    三十八條第一項第二款之規定不符；另於員警依法執行逮捕之際，用以施強暴之
    安全帽，既未扣案，為免執行之困擾，均不諭知沒收，併此敘明。
四、被告經合法傳喚，無正當理由不到庭，爰不待其陳述逕行判決。
據上論結，應依刑事訴訟法第三百六十九條第一項前段、第三百七十一條、第三百六
十四條、第二百九十九條第一項前段，刑法第二十八條、第一百三十五條第一項、第
一百八十五條第一項、第五十一條第五款、第四十一條，罰金罰鍰提高標準條例第一
條前段、第二條，判決如主文。
本案經檢察官張其主到庭執行職務。
中      華      民      國    九十二    年      七      月    三十一    日
                              臺灣高等法院高雄分院刑事第七庭
                                  審判長法官  李春昌
                                        法官  黃憲文
                                        法官  莊飛宗
右正本證明與原本無異。
公共危險部分如不服本判決應於收受本判決後十日內向本院提出上訴書狀，其未述
上訴理由者，並得於提起上訴後十日內向本院補提理由書狀（均須按他造當事人之人
數附繕本)「切勿逕送上級法院」。
妨害公務部分不得上訴。
                                      書記官  張明賢
中    華    民    國     九十二     年       八       月  四       日
附錄：本判決論罪科刑法條：
中華民國刑法第一百八十五條
損壞或壅塞陸路、水路、橋樑或其他公眾往來之設備或以他法致生往來之危險者，處
五年以下有期徒刑，拘役或五百元以下罰金。
因而致人於死者，處無期徒刑或七年以上有期徒刑。致重傷者，處三年以上十年以下
有期徒刑。第一項之未遂犯罰之。
中華民國刑法第一百三十五條
對於公務員依法執行職務時，施強暴脅迫者，處三年以下有期徒刑、拘役或三百元以
下罰金。
意圖使公務員執行一定之職務或妨害其依法執行一定之職務或使公務員辭職，而施強
暴脅迫者，亦同。
犯前二項之罪，因而致公務員於死者，處無期徒刑或七年以上有期徒刑；致重傷者，
處三年以上、十年以下有期徒刑。
                                                                        Ｆ


司法院資訊處製作；財團法人民間司法改革基金會備份。
